臺灣高等法院刑事判決　　　　　　　　　九十一年度上訴字第八三號
　　上訴人　台灣台北地方法院檢察署檢察官
　　上訴人
　　即被告　己 ○ ○
　　　　　　庚○○○
　　　　　　甲 ○ ○
　　共　同
　　選　任　蔡 宏 修
　　辯護人
右上訴人等因被告誣告等案件，不服臺灣台北地方法院八十九年度訴字第一二四二號
，中華民國九十年十一月二十三日第一審判決（起訴案號：台灣台北地方法院檢察署
八十八年度偵第一六００九號），提起上訴，本院判決如左：
    主    文
原判決關於己○○、甲○○部分均撤銷。
己○○意圖他人受刑事處分，向該管公務員誣告者，累犯，處有期徒刑伍月。偽造之
辛○○印章壹枚及扣案偽造之辛○○名義之「汽車買賣合約書」壹紙均沒收。
甲○○證人，於檢察官偵查時，於案情有重要關係之事項，供前具結，而為虛偽陳述
，處有期徒刑參月。
其他上訴駁回。
    事    實
一、己○○（原名黃志成，八十五年十一月間更名）曾於民國（下同）八十四年間，
    因違反槍砲彈藥刀械管制條例案件，經臺灣板橋地方法院判處有期徒刑一年二月
    ，上訴後，經本院駁回上訴確定，於八十七年七月八日假釋出獄，假釋期間於八
    十七年八月九日因縮短刑期屆滿，以執行完畢論；又於八十六年間，因竊盜等案
    件，經台灣士林地方法院判處有期徒刑一年，上訴後，經本院部分撤銷，部分上
    訴駁回，並定應執行有期徒刑八月確定，於九十年五月十八日易科罰金執行完畢
    。庚○○○於八十七年間，因恐嚇取財等案件，經本院判處有期徒刑八月，緩刑
    二年確定。甲○○則於八十三年間，因侵占等案件，經台灣台中地方法院處有期
    徒刑六月，上訴，經台灣高等法院台中分院改判處有期徒刑二年，減為有期徒刑
    一年，再減為有期徒刑六月，上訴後由最高法院先後三次發回更審，現尚在審理
    中。
二、己○○、庚○○○均明知辛○○於八十六年初，為設立台灣南運石油企業股份有
    限公司（下簡稱台灣南運公司），乃在其經營之精純公司所在之台北市○○區○○路二段八十一號十一樓之二，成立台灣南連公司籌備處，並於八十六年二月十
    三日起僱用己○○負責台灣南連公司之策劃、市場評估及雜務，辛○○並給予己○○七萬五千股台灣南連公司乾股，由己○○擔任成立後台灣南連公司董事長之
    職，著手公司設定登記事宜，實際籌備業務仍由辛○○監督；嗣辛○○並接受己○○建議，自同時起聘僱庚○○○擔任己○○之祕書。辛○○於僱用己○○後，
    因其所有自用小客車送修，暫時無法使用，乃向己○○借用登記為己○○所經營
    之維克企業有限公司（下簡稱維克公司）所有之ＡＩ─五一六六號一九八二年份
    之賓士牌自用小客車使用，己○○於辛○○借用該車期間，曾有意將該車出售予
    辛○○，惟因該車車齡老舊，為辛○○所拒，雙方並未於八十六年二月二十日，
    在台北市○○區○○路二段八十一號十一樓之二辦公室內，簽訂「汽車買賣合約
    書」，辛○○亦未指示精純公司會計戊○○簽發第一商業銀行南門分行為付款人
    ，發票人為精純公司、負責人辛○○，第ＬＡ0000000號、面額新台幣（
    下同）十萬元，及第ＬＡ0000000號、面額三十萬元，發票日均為八十六
    年四月二十日之支票共二紙，交付己○○供為價購該輛一九八二年份賓士牌自用
    小客車之用，該二紙支票實際係己○○、庚○○○二人於同年二月二十五日，共
    同利用辛○○出國赴大陸之際，在台北市○○區○○路二段八十一號十一樓之二
    精純公司辦公室內，向會計戊○○詐稱公司欲購買機油，需簽發支票交付廠商支
    付貨款之用，其已徵得辛○○同意云云，使戊○○信以為真陷於錯誤所簽發交付
    者。嗣己○○、庚○○○二人復於同年三月十五日，向戊○○謊稱該廠商認票載
    發票日太長，要求更改日期云云，再使戊○○陷於錯誤，將該二紙支票之發票日
    期均更改發票日為八十六年三月十五日，己○○、庚○○○隨即將該二紙支票提
    示付款，順利使該面額三十萬元之支票獲得兌現，另紙面額十萬元支票，則因精
    純公司存款不足而遭退票。嗣辛○○回國後知悉上情，乃於同年四月二日當面將
    己○○、庚○○○二人革職，旋更換辦公室大門刷卡密碼，使己○○、庚○○○
    不得進入，己○○、庚○○○二人心有未甘，復萌生竊取公司物品之不法所有意
    圖，基於共同犯意聯絡，由庚○○○以電話向戊○○詢問公司大門之新密碼未果
    ，二人竟於同年四月十日晚間八、九時許，於辦公室員工下班無人之際，以不詳
    方法開啟辦公室大門（未破壞裝於牆上與公司大門有電線相連之刷卡機安全設備
     )進入其內，竊取放於公司檔案櫃內之如附表編號一、三、四、五、七、八、九
    所示之久民、精純、大陸南連公司之物品。迨翌（十一）日辛○○上班後發現公
    司遭竊，乃報警於同年月十二日上午七時三十分許，在台北市仁愛國小前，在庚○○○所駕駛之ＧＶ─七０六八號自用小客車內，起出如附表所示之物品及己○○、庚○○○二人所有具有原大門密碼供進入辦公室之磁卡各一張。嗣該案經辛○○於八十六年四月十二日，向台北市政府警察局大同分局雙連派出所提出告訴
    ，經臺灣士林地方法院檢察署檢察官於八十六年十月二十日以八十六年度偵字第
    四七四一號起訴書提起公訴，嗣經台灣士林地方法院於八十七年四月十三日以八
    十六年度上易字第三三八一號刑事判決各判處己○○、庚○○○期徒刑一年，上
    訴後，經本院於八十七年十二月二十二日以八十七年度上易字第三七一五號刑事
    判決改判處己○○、庚○○○有期徒刑八月，庚○○○部分並緩刑二年確定，詎
    於該判決確定後，己○○心有未甘，為求平反，竟於八十八年一月至三月間某日
    ，在不詳地點，先利用不知情之刻印店人員偽刻辛○○印章乙枚，復偽造辛○○
    為買受人之辛○○名義之「汽車買賣合約書」一份，略載辛○○以四十萬元之價
    格，向己○○購買ＡＩ－五一六六號自用小客車乙輛，並簽發精純公司第ＬＡ0
    000000及ＬＡ0000000號、面額各三十萬元、十萬元之支票二紙支
    付，見證人為甲○○，簽約日期為八十六年二月二十日等內容，並偽造辛○○之
    署押於立契約人買主欄下，並蓋用偽造之辛○○印章以偽造辛○○名義之「汽車
    買賣合約書」乙份，自足生損害於辛○○。待該「汽車買賣合約書」偽造完成後
    ，己○○先於八十八年三月五日，具狀向台灣台北地方法院檢察署檢察官對辛○○提出誣告及偽証，對戊○○提出偽証告訴，並行使該偽造之「汽車買賣合約書
    」為証，並虛構事實，略載：辛○○、戊○○於前開台灣士林地方法院檢察署八
    十六年度偵字第四七四一號乙案中之偵查中及第一審及第二審法院審理中，由辛○○唆使戊○○，二人先後於偵、審中到庭具結後，竟共同偽證指稱己○○、庚○○○共同於八十六年二月二十五日，向戊○○詐稱公司需支付廠商機油款，而
    使戊○○於錯誤而簽發前開兩紙面額各三十萬元及十萬元之支票交付，復訛稱廠
    商認票載發票日太長，要求更改支票發票日，而使戊○○再次更改日期後提示，
    並偽稱己○○、庚○○○共同進入公司竊取附表編號一、三、四、五、七、八、
    九所示之物品，致己○○、庚○○○遭本院判處罪刑確定云云，誣指辛○○涉有
    教唆偽証及誣告罪嫌，戊○○則涉有偽証罪嫌，自足生損害於辛○○及檢察機關
    對刑事案件偵查之正確性，嗣該案於台灣台北地方法院檢察署檢察官偵查期間（
    八十八年度偵字第六０三五號），庚○○○、甲○○均明知該「汽車買賣合約書
    」係屬己○○所偽造者，惟均附合己○○在其告訴狀內所虛構之事實，於偵查中
    為有利己○○等為虛偽証言，竟於己○○告訴辛○○誣告、教唆偽証及戊○○偽
    證之刑事案件成立與否有重要關係之事項，甲○○先後於八十八年四月二十一日
    、同年五月十九日在檢察官偵查中，當庭供前具結，而為虛偽證言，略稱：前開
    買賣合約書是辛○○要向己○○購買前開自用小客車所簽訂，其到己○○服務之
    地方時，契約書、內容、章均已寫好，見證人『我的名字』之印章是伊自己蓋，
    當時辛○○、己○○及庚○○○均在場等語；庚○○○亦於八十八年五月五日檢
    察官偵查中供前具結，虛稱：「﹕當天他們訂契約書時，我在公司有看到，本說
    五十萬，後來改為四十萬」、「有（訂契約書）」、「一位王先生（即甲○○）
    」、「（問：當日他們二人如何約定支付款項？）、約定開貳張票，先開三十萬
    （元），再開十萬（元）的票。」、「支票是事後才付的非訂約當日。約隔十天
    後才交票的。」、「（問：（提示契約書）是否此份？）、是」、「（問：該契
    約何人簽章？）、當日黃（指己○○）寫內容，章由各人蓋上去的，日期即該契
    約上日期。」等語偽証，嗣該案經檢察官偵查中官偵查終結，認己○○、庚○○○指訴之內容與甲○○之證言均非真實，而於八十八年九月二十九日以八十八年
    度偵字第六０三五號處分書為辛○○、戊○○不起訴處分確定在案。
三、案經被害人辛○○訴請台灣台北地方法院檢察署檢察官偵查起訴。
    理    由
一、訊據上訴人即被告己○○、庚○○○固均坦承其等確有前揭時、地，先後對辛○○、戊○○向台灣地方法院檢察署檢察官提出誣告、偽證等告訴，並檢附該「汽
    車買賣合約書」乙紙為證等情不諱，惟均矢口否認其等有何行使偽造私文書、誣
    告及教唆偽證等犯行，被告己○○辯稱：當時辛○○向其借用賓士牌自用小客車
    後，即主動要求以四十萬元向其購買該車，該車嗣後亦由辛○○駕駛使用，並停
    放在其陽明山仰德大道住處車庫內，後辛○○即與其簽訂「汽車買賣合約書」，
    並由甲○○為見証人，當時辛○○要求由其書具該「汽車買賣合約書」，並在立
    契約欄內買主、賣主及見証人欄簽寫辛○○、其本人及甲○○姓名，再持由辛○○蓋用其印章，該「汽車買賣合約書」確係辛○○與其所簽訂為真正，並非其事
    後偽造用以誣告辛○○及戊○○二人。而其離職後係返回公司拿取其私人放置在
    公司之物品，並非進入公司竊取相關財物，辛○○等人知情而故意指其竊盜云云
    ；被告庚○○○辯稱：因辛○○故意虛構事實向檢察官擔出告訴指其與己○○詐
    欺及竊盜，且該「汽車買賣合約書」確係由甲○○見証，由己○○與辛○○所簽
    訂者，該二支票係簽約後，辛○○供為支付車款之用，非己○○詐欺所得，其因
    遭辛○○誣告及戊○○偽証致遭判處罪刑確定，故始於人己○○告訴辛○○、戊○○乙案中作証，就實際之事實為陳述，並未偽証云云；被告甲○○亦否認有與
    己○○共同偽造該「汽車買賣合約書」及偽證情事，辯稱：該「汽車買賣合約書
    」確係其見証所簽訂，當時細節，因其嗣後罹患腦中風均已遺忘，其以前在偵、
    審所為相關証言，均屬實在，並未偽証云云。
二、經查：
(一)被告己○○、庚○○○如何於八十六年二月二十五日，趁辛○○出國之際，在台
    北市○○區○○路二段八十一號十一樓之二公司內，向公司會計戊○○詐稱公司
    欲購買機油，需開支票予廠商，並已得辛○○同意云云，致戊○○信以為真而陷
    於錯誤，開立以第一商業銀行南門分行為付款人，發票人精純公司、負責人辛○○、第ＬＡ0000000號、面額十萬元，及第ＬＡ0000000號，面額
    三十萬元，發票日均為八十六年四月二十日之支票二紙，交付己○○、庚○○○
    ，嗣己○○、庚○○○二人，復於同年三月十五日，向戊○○謊稱廠商要求更改
    日期云云，使戊○○陷於錯誤，更改該二張支票之發票日期為八十六年三月十五
    日後，二人隨即至銀行提示，兌領三十萬元支票，另紙面額十萬元之支票，則因
    精純公司存款不足而遭退票。嗣辛○○回國後知悉上情後，乃將己○○、庚○○○辭退，被告己○○、庚○○○復另行起意，於前揭時、地，潛回公司內竊取如
    附表編號一、三、四、五、七、八、九所示之公司物品，因而共同犯有詐欺、竊
    盜等犯行，亦經檢察官提起公訴後，由台灣士林地方法院就己○○、庚○○○所
    犯詐欺罪各判處有期徒刑六月，就竊盜罪部分各判處有期徒刑八月，均定應執行
    有期徒刑一年，被告己○○、庚○○○不服上訴後，經本院就竊盜部分撤銷原判
    決各改判被告己○○、庚○○○有期徒刑四月，其餘上訴駁回，並均定應執行有
    期徒刑八月，復宣告被告庚○○○緩刑二年確定，被告己○○所處前開之刑，業
    於九十年五月十八日易科罰金執行完畢，有台灣士林地方法院檢察署檢察官八十
    六年度偵字第四七四一號卷、台灣士林地方法院八十六年度易字第三三八一號卷
    、本院八十七年度上易字第三七一五號卷影本各乙宗，及各該起訴書及判決書影
    本在卷可憑，顯見被告己○○、庚○○○均明知辛○○、戊○○於該案中指稱被
    告己○○、庚○○○詐欺、竊盜之事實均非虛構者無訛；被告己○○於八十八年
    三月五日具狀向台灣台北地方法院檢察署檢察官對辛○○、戊○○提出告訴，略
    載：辛○○、戊○○於前開台灣士林地方法院檢察署八十六年度偵字第四七四一
    號乙案中之偵查中及第一審及第二審法院審理中，由辛○○唆使戊○○，二人先
    後於偵、審中到庭具結後，竟共同偽證指稱己○○、庚○○○共同於八十六年二
    月二十五日，向戊○○詐稱公司需支付廠商機油款，而使戊○○於錯誤而簽發前
    開兩紙面額各三十萬元及十萬元之支票交付，復訛稱廠商認票載發票日太長，要
    求更改支票發票日，而使戊○○再次更改日期後提示，並偽稱己○○、庚○○○
    供同進入公司竊取附表編號一、三、四、五、七、八、九所示之物品，致己○○
    、庚○○○遭本院判處罪刑確定，指訴辛○○涉有教唆偽証及誣告罪嫌，戊○○
    則涉有偽証罪嫌云云，有台灣台北地方法院檢察署八十八年度偵字第六０三五號
    卷乙宗在卷可憑，被告己○○於前開告訴狀中所指稱辛○○、戊○○之犯罪事實
    ，與前開本院八十七年度上易字第三七一五號刑事判決所認定之事實相反，而被
    告己○○、庚○○○二人之詐欺、竊盜事實，既為被告己○○於前開刑事案件之
    各次偵、審過程所知悉，其知悉後，故意以本院前開確定判決所認定事實相左之
    事實，對辛○○提出誣告及教唆偽証告訴，及對戊○○提出偽証告訴，足徵其提
    出該告訴之辛○○、戊○○犯罪事實均係虛構者甚明。
(二)被告己○○於八十八年三月五日，具狀向台灣台北地方法院檢察署檢察官對辛○○、戊○○提出前開告訴後，嗣經檢察官偵查終結，亦認辛○○之誣告及教唆偽
    証罪嫌、戊○○之偽証罪嫌均無法証明，而為辛○○、戊○○不起處分確定在案
    ，亦有台灣台北地方法院檢察署八十八年度偵字第六０三五號偽証卷宗乙宗及該
    署八十八年度偵字第六０三五號不起訴處分書可按，益証辛○○並未於該詐欺、
    竊盜案件中誣告己○○、庚○○○及教唆戊○○偽証，戊○○亦未在該案中為虛
    偽証言，洵灼然明甚，被告己○○、庚○○○於本案之偵、審中，復一再指稱辛○○確係虛構其等詐欺及竊盜事實，以誣陷其等犯罪，戊○○亦在該案中為偽証
    云云，即非屬無據，殊非可採。
(三)被告己○○對辛○○、戊○○提出前開誣告、偽証告訴時，雖同時提出「汽車買
    賣合約書」乙份，供為証明被告己○○確曾於八十六年二月二十日簽訂該「汽車
    買賣合約書」云云，然查該情已為告訴人辛○○所堅詞否認，証人戊○○亦証稱
    其並未見被告己○○與告訴人辛○○曾在辦公室內由甲○○為見証人簽訂該份「
    汽車買賣合約書」，該契約書上所載由辛○○簽發交付予己○○供為購車價款之
    二紙支票，係己○○、庚○○○二人向其詐稱公司欲購買機油，需簽發支票交付
    廠商支付貨款之用，已徵得辛○○同意云云，使其信以為真，陷於錯誤所簽發交
    付者等情在卷。且該「汽車買賣合約書」苟屬真正，則該「汽車買賣合約書」之
    提出攸關被告己○○、庚○○○是否涉犯前開竊盜犯行至鉅，豈被告己○○、庚○○○竟於渠等被訴竊盜、詐欺乙案中未見提出供為其等有利之証據，更且於該
    案中未有隻字提及雙方曾簽訂該份「汽車買賣合約書」情事，再參以該「汽車買
    賣合約書」上所載簽約日期為八十六年二月二十日，而辛○○至台北市政府警察
    局大同分局雙連派出所對被告己○○、庚○○○提起詐欺、竊盜告訴之時間，係
    在同年四月十一日，被告己○○、庚○○○於同日亦同赴該派出所製作警訊筆錄
    ，同年五月一日即移請台灣士林地方法院檢察署分案（即八十六年度偵字第四七
    四一號）偵查，其時距該「汽車買賣合約書」簽訂時間僅有一個月又二十日之久
    ，被告己○○、庚○○○豈有不知己○○曾與辛○○簽訂該「汽車買賣合約書」
    之理？被告己○○、庚○○○於該案中未見提出該份「汽車買賣合約書」為証，
    竟遲至該詐欺、竊盜乙案經本院判決確定後，始於八十八年三月五日，由己○○
    具狀向台灣台北地方法院檢察署檢察官對辛○○、戊○○提出前開誣告、偽証告
    訴始，始於渠告訴狀中提出為証，殊與常情相悖，已難遽信該「汽車買賣合約書
    」為真實。
(四)又被告己○○已擔承「汽車買賣合約書」係其所書，該「汽車買賣合約書」立契
    約人欄買主辛○○、賣主己○○及見証人甲○○之簽名均係其所簽寫等情，業據
    被告己○○、甲○○供明在卷（見第六０三五號偵查卷第五十二頁反面、第五十
    五頁、本院一卷第五十一頁），且依一般商業習慣，簽訂買賣契約書之雙方當事
    人及見証人，均係親自在立契約人欄內簽名、蓋用印章，以明雙方責任及權利義
    務，俾免日後發生爭執，本件被告己○○與辛○○簽訂該「汽車買賣合約書」時
    ，竟由被告己○○替在場之買主辛○○見証人甲○○代書其等簽名，洵違常情；
    復依被告己○○於本院自承被告甲○○當日至其公司，其目的係在聽取辛○○與
    其二人為王某作投資大陸石油生意之簡報，並非受邀前往為雙方簽訂該「汽車買
    賣合約書」為見証人，因被告甲○○到達公司時，適其與辛○○正在討論買賣該
    賓士車問題，故臨時委請被告甲○○充當見証人等情（見本院一卷第五十三頁）
    ，然依被告甲○○於辛○○、戊○○被訴偽証等乙案之偵查中所陳，則指稱：「
    我到己○○服務的地方（老板是辛○○），我到時，契約書（指汽車買賣合約書
    ）內容、章均已寫好，見証人「我的名字」，是他們寫上。章是我是我自己蓋的
    ﹕」等語（見第六０三五號偵查卷第五十二頁反面），依被告甲○○前開所供觀
    之，其在到達被告己○○公司之前，該「汽車買賣合約書」之內容及其簽名均已
    書就完畢，其僅在該「汽車買賣合約書」見証人欄簽名下方蓋用印章而已，顯見
    被告己○○在甲○○未到公司之前，即預以甲○○為見証人書具該「汽車買賣合
    約書」全部內容並簽寫辛○○、其本人及甲○○之姓名完畢甚明，與被告己○○
    於本院調查時所陳係臨時找被告甲○○為見証人云云，亦屬相左，益徵該「汽車
    買賣合約書」係被告己○○事後所偽造者。
(五)再參諸被告己○○於其告訴辛○○、戊○○偽證等乙案偵查中指稱：「（契約書
    ）我寫的，但他（指辛○○）是他自己蓋。」、「（問：票何時給你？）、八十
    八年二月十六日就已開票給我。所以八十八年二月二十日簽約前，我已取得貳張
    支票，是『靜』經詹授權開給我。．．」等語（見第六０三五號偵查卷第五十五
    頁），被告甲○○於該案偵查中亦供前具結後結證稱：「（問：提示卷附契約書
    ，見過否？）、見過。是『詹』（指辛○○）要向『黃』（指己○○）買賓士汽
    車，訂約時他有交二張支票各面額三十、十萬元給『黃』。當時契約書『黃』當
    場寫，『詹』當場叫會計將支票交予廖（按：應係『黃』之誤）」、「（問：補
    充？）、車，在訂約前黃已將車交予詹使用，約八十六年二月間先給『詹』使用
    ，事後才訂買賣契約的。」等語（見第六０三五號偵查卷第二十九頁及反面），
    被告庚○○○於該案偵查中亦供前具結後陳稱：「（問：來署證何事？）、證明
    確有卷附賓士車買賣一事。當天他們訂契約書時，我在公司有看到，本說五十萬
    （元），後改為四十萬（元）」、「（問：他們二人有無訂契約買賣該賓士車？
    ）、有」、「（問：有何人在場？）、一位王先生（即甲○○，當庭書寫其名附
    卷）」、「（問：當日他們二人如何約定支付款項？）、約定開貳張票，先開三
    十萬（元），再開十萬（元）的票。」、「支票是事後才付的非訂約當日。約隔
    十天後才交票的。」、「（問：（提示契約書）是否此份？）、是」、「（問：
    該契約何人簽章？）、當日黃（指己○○）寫內容，章由各人蓋上去的，日期即
    該契約上日期。」等語（見第六０三五號偵查卷第四十五頁及反面、第四十六頁
    ），依前開被告等三人之供述觀之，渠等對兩紙支票究係於何時交付予被告己○○乙節，所供相互矛盾，倘該「汽車買賣合約書」確係被告己○○與辛○○所簽
    訂，由被告甲○○在場見證，被告庚○○○亦在場親自見聞，則被告三人就簽訂
    「汽車買賣合約書」時，告訴人辛○○究竟有無當場交付該兩紙支票供作購車價
    款之事實，當不至有前開矛盾之陳述，足徵該「汽車買賣合約書」係事後所偽造
    者。依此，被告甲○○既未當場見証被告己○○曾與告訴人辛○○簽訂該「汽車
    買賣合約書」，告訴人辛○○並未向被告己○○購買該輛賓士汽車，被告庚○○○亦知悉告訴人辛○○並未向被告己○○購買該車，並簽訂「汽車買賣合約書」
    ，其二人明知該情，竟就己○○告訴辛○○誣告、教唆偽証及戊○○偽證之刑事
    案件成立與否有重要關係之事項，甲○○於八十八年四月二十一日、同年五月十
    九日在檢察官偵查中，供前具結，而為：前開買賣合約書是辛○○要向己○○購
    買前開自用小客車所簽訂，其到己○○服務之地方時，契約書、內容、章均已寫
    好，見證人『我的名字』之印章是伊自己蓋，當時辛○○、己○○及庚○○○均
    在場等証言，被告庚○○○亦於八十八年五月五日檢察官偵查中供前具結，虛稱
    ：「﹕當天他們訂契約書時，我在公司有看到，本說五十萬，後來改為四十萬」
    、「有（訂契約書）」、「一位王先生（即甲○○）」、「（問：當日他們二人
    如何約定支付款項？）、約定開貳張票，先開三十萬（元），再開十萬（元）的
    票。」、「支票是事後才付的非訂約當日。約隔十天後才交票的。」、「（問：
    （提示契約書）是否此份？）、是」、「（問：該契約何人簽章？）、當日黃（
    指己○○）寫內容，章由各人蓋上去的，日期即該契約上日期。」等語，顯見其
    等前開所為証言，係屬虛偽不實，其等應有偽証之故意，洵無疑議。
(六)又依被告己○○其告訴辛○○、戊○○偽證乙案偵查中所提出為証之「汽車買賣
    合約書」內容略載：「二、乙方（指辛○○）於合約簽定之時，交付定金新台幣
    參拾萬元整，餘款新台幣壹拾萬元整，應於民國八十六年三月三十日以前，以現
    金一次付清予甲方（指己○○），不得藉故拖欠。三、乙方付清餘款後，甲方應
    即將該車之全部證件交予乙方當場檢收無訛，若該車在交車前有交通違規一切罰
    款事項或來歷不明、產權糾紛等事情，應由甲方負全責。四、乙方於民國八十六
    年二月十六日九時三十八分接管車後，其行駛、民刑事責任或遺失，概由乙方負
    責。．．．」，並加註：「一、乙方開立精純化學公司支票兩張金額三十萬元及
    十萬元，票號分別為ＬＡ0000000及ＬＡ0000000。二、言明交車
    時，三十萬元須先行兌現，待辦妥過戶後，始提示餘款十萬元。」，簽約日期則
    為「中華民國八十六年二月二十日」，有該「汽車買賣合約書」影本一份附卷可
    按（見第六０三五號偵查卷第二十一頁），依該「汽車買賣合約書」所載，告訴
    人辛○○應於八十六年二月二十日訂約當天即應先行支付被告己○○三十萬元供
    為購車定金，餘款十萬元則於同年三月三十日之前支付，依此該面額三十萬元支
    票之票載發票日，理應在面額十萬元支票之前，方符該「汽車買賣合約書」約定
    之旨，然該ＬＡ0000000號、面額三十萬元之支票之票載發票日原為八十
    六年四月二十日，另紙第ＬＡ0000000號、面額十萬元支票之票載發票日
    竟為八十六年三月三十日（見第四七四一號偵查卷第二十頁、臺灣士林地方法院
    八十六年度易字第三三八一號第一一八頁），竟與該「汽車買賣合約書」約定之
    內容迥異，已有可議；況被告己○○於該案偵查中復指稱其於八十八年二月十六
    日，即已取得辛○○交付之該兩紙支票，則其在簽約前既已知悉各該支票之票載
    發票日及面額如何，豈於八十六年二月二十日與辛○○簽訂該「汽車買賣合約書
    」時，而為與該二紙支票所載相異之約定？再者，辛○○如確與被告己○○當場
    簽訂該「汽車買賣合約書」，則該支付購車價款之支票，理當由辛○○指示會計
    戊○○簽發支票付款，自無任由被告己○○、庚○○○自行向戊○○索取支票之
    理，均堪証其與庚○○○所提出告訴之該「汽車買賣合約書」並非真正，而係被
    告己○○所偽造者。
(七)告訴人辛○○當時本有賓士汽車乙輛可供使用，其僅在該車送修期間向被告己○○借車使用，已為告訴人辛○○、己○○所是認，辛○○應無再向己○○購買該
    車之必要，參以被告己○○所有登記在維斳公司名下之該ＡＩ─五一六六號賓士
    牌汽車，係一九八二年份，距告訴人辛○○向其借車時，已有十五年之久，於八
    十六年五月十二日即因故經台北市監理處註銷其牌照在案，有該處八十七年十一
    月十三日北市監三字第八七六四００八七００號函及函附該車異登記表影本各乙
    份在卷可稽（見第六０三五號偵查卷第九十二頁、第九十三頁），告訴人辛○○
    是否有向己○○以四十萬元之代價購買該車之理由，即非無疑；縱或其二人當時
    曾談及該車買賣事宜，據證人陳水亮原審調查時證稱：伊曾於八十六年二、三月
    間，在大陸南京市某旅館內聽到己○○與辛○○因買賣賓士車價款之事爭執，細
    節伊未聽云云，並無任何事實足資證明告訴人辛○○與被告己○○已達成交易，
    另被告己○○於本院復聲請傳訊証人丙○○、壬○○以証明告訴人辛○○確曾向
    被告己○○購買該輛賓土牌汽車等情，然經本院傳訊丙○○到庭，僅証稱在四、
    五年前過年期間，辛○○曾與己○○至其住處，何人開車已不記得，駕駛何輛汽
    車前來巳不記憶等語（見本院一卷第一三八頁），另証人壬○○雖証稱其曾在
    三、四年前至己○○公司向其借車，經己○○告知該車已出售予辛○○等情（見
    本院一卷第一七二頁），然本件買賣該賓士車之時間，係在八十六年二月間，距
    本院傳訊壬○○時間之九十一年四月二十三日，已有五年二月之久，且被告己○○於八十六年四月二日即遭辛○○辭退，証人壬○○自不可能於八十七、八十八
    年間，仍至該處找己○○借車，況証人壬○○復陳稱其向己○○借車時間係在某
    建設公司任職監工，其任監工時間距今約有三年之久云云，益証當時被告黃仁和
    早非辛○○所僱用之人員，其所証已與事實不符；至証人壬○○復陳稱其當時曾
    幫忙己○○搬影印機至辛○○陽明山別墅，當時見己○○該輛賓士車亦停放在該
    處云云，然經本院質之証人壬○○其係何時陪同己○○至辛○○別墅，該影印機
    係何處所載往該處等節，則均供稱其已不記得，自難以証人壬○○所陳，即為被
    告有利之証言。
(八)被告己○○於本院復聲請傳訊証人乙○○、丁○○到庭，以証明台灣南運公司係
    由其辦理公司登記，及告訴人辛○○並未實際投資台灣南運公司，該公司資金係
    由其向台灣中小企銀大安分行貸款所支應云云，惟經本院傳訊乙○○、丁○○到
    庭，証人丁○○証稱其當時並非負責辦理融資貸款業務，僅負責存款開戶，不記
    得台灣南運公司是否向其銀行辦理貸款等語（見本院一卷第一九五頁），証人乙○○則供稱當時係某一姓詹人士委託其辦理台灣南運公司之設立登記事宜，辦理
    之相關資料及銀行出資証明亦係詹姓人士所交付，委託書上聯絡人亦詹先生等語
    （見本院一卷第一九六頁、第一九七頁），均無法証明被告己○○所供為真實，
    而為其有利之認定。
(九)至被告己○○及其辯護人復一再指稱被告己○○與告訴人辛○○所簽訂之「汽車
    買賣合約書」上之辛○○之印文，與其所呈精純公司八十四年度五月至六月營業
    申報書影本上辛○○之印文及所提乙一榮專業招牌廣告估價單影本上之辛○○印
    文相同，據以証明該「汽車買賣合約書」為真正云云，惟查：經原審依職權向臺
    北市稅捐稽徵處中正分處調取精純公司前開營業申報書正本，據該處函覆略以：
    經查當期營業稅已逾稅捐稽徵法第二十一條第一項第一款規定之核課期間，該申
    報書已經銷毀，所囑無法辦理等語，有該處九十年三月十四日北市稽中正甲字第
    九０六０五二八五００號函一份附卷可參（附原審卷第一二二頁），且觀諸被告
    己○○提出之精純公司八十四年度五月至六月營業申報書影本及乙一榮專業招牌
    廣告估價單影本上之辛○○印文，均屬影印本且模楜不清，已無從比對，亦無從
    送請鑑定，有該精純公司八十四年度五月至六月營業申報書影本及乙一榮專業招
    牌廣告估價單影本各乙份在卷可稽（見原審卷九十一頁、第九十二頁），證人即
    乙一榮專業招牌廣告負責人陳金田經原審院依址傳喚，因查無其人而無法送達，
    有原審送達証書及信封各乙份在卷可憑（見原審卷第一一０頁），被告己○○迄
    未提出該估價單之原本供法院調及送鑑定，以查該印文是否與「汽車買賣合約書
    」上辛○○印文是否相同，自難率以被告所提出印文模糊不清之精純公司八十四
    年度五月至六月營業申報書影本及乙一榮專業招牌廣告估價單影本，即遽為被告
    等有利之認定。
(十)綜前所論，足徵被告己○○、庚○○○、甲○○所辯，均係卸責免之詞，委不足
    採，本件事證已臻明確，被告三人犯行均洵路堪認定，應予依法論科。
三、按刑法第一百六十八條規定，證人依法作證時，對案情有重要關係之事項，為虛
    偽之陳述，應負偽證罪責，而所謂「虛偽之陳述」，係證人對於所知實情故作與
    真正之事實相悖之陳述，而該陳述足以陷偵查或審判於錯誤之危險，至案情有重
    要關係之事項，係指該事項之有無，足以影響裁判之結果者而言。本件被告甲○○於己○○、庚○○○知告訴辛○○、戊○○等誣告、偽證等案件中為證人，明
    知被告己○○、庚○○○所呈之前開汽車買賣合約書係事後臨訟偽造，並非真正
    ，竟於檢察官偵查時，就己○○與辛○○是否於八十六年二月二十日簽訂前開汽
    車買賣合約書之與案情有重要關係之事項，供前具結而為虛偽陳述，所為係犯刑
    法第一百六十八條之偽證罪，被告庚○○○所為則犯刑法第一百六十八條之偽証
    罪；核被告己○○所為，則犯刑法第二百十條、第二百十六條之行使偽造私文書
    罪及同法第一百六十九條第一項之誣告罪，被告己○○偽造辛○○之印章，再蓋
    用造其印文及偽造辛○○之簽名於為偽造辛○○名義之「汽車買賣同意書」之階
    段行為，不另論罪，其偽造後持以行使，偽造之低度行為，為行使之高度行為所
    吸收，逕論以行使偽造私文書罪，被告己○○於其誣告辛○○、曾春靜之告訴狀
    中，行使該偽造之私文書為証據，係一行為觸犯該二罪名，為想像競合犯，應從
    一重之誣告罪處斷（最高法院二十八年上字第四０八六號、四十七年台上字九一
    九號判例參照），被告己○○利用不知情之刻印者偽造辛○○印章，為間接正犯
    。被告己○○、甲○○偽造辛○○被告甲○○先後於八十八年四月二十一日及同
    年五月十九日於偵查中供前具結為虛偽證言，然此係欲達到其同一偽証影響偵查
    結果之目的，其先後數動件應認係接續行為，併此敘明。至公訴人於起訴書之證
    據並所犯法條欄雖僅認被告己○○涉犯刑法第二百十條之偽造文書罪，惟其於犯
    罪事實欄業已明被告己○○提出該偽造之辛○○名義之「汽車買賣合約書」為
    證等情，該行使偽造文書之事，應已經檢察官提起公訴，本院自得依職權適用法
    條論處，附此明。又查被告己○○曾於八十四年間，因違反槍砲彈藥刀械管制
    條例案件，經臺灣板橋地方法院判處有期徒刑一年二月，上訴後，經本院駁回上
    訴確定，於八十七年七月八日假釋出獄，假釋期間於八十七年八月九日因縮短刑
    期屆滿，以執行完畢論；又於八十六年間，因竊盜等案件，經台灣士林地方法院
    判處有期徒刑一年，上訴後，經本院部分撤銷，部分上訴駁回，並定應執行有期
    徒刑八月確定，於九十年五月十八日易科罰金執行完畢。庚○○○於八十七年間
    ，本恐嚇取財等案件，經本院判處有期徒刑八月，緩刑二年確定。甲○○則於八
    十三年間，因侵占等案件，經台灣台中地方法院處有期徒刑六月，上訴，經台灣
    高等法院台中分院改判處有期徒刑二年，減為有期徒刑一年，再減為有期徒刑六
    月，上訴後由最高法院先後三次發回更審，現尚在審理中，有臺灣高等法院檢察
    署刑案紀錄簡覆表及本院被告全國前案紀錄表各三份附卷可稽，被告己○○於有
    期徒刑執行完畢後，五年內再犯有期徒刑以上之本罪，為累犯，應依刑法第四十
    七條規定加重其刑。另被告庚○○○、甲○○則尚無累犯之適用。
四、原審就被告庚○○○部分，以被告庚○○○所犯罪証明確，援引刑法第一百六十
    八條規定，爰審酌被告庚○○○係為思平反，竟在己○○告訴辛○○、戊○○之
    案件中為偽証，危害司法之公正性及其犯罪後之態度、對司法機關偵查案件正確
    性之影響等一切情狀，量處其有期徒刑三月，認事用法，允無違誤，量刑妥適，
    被告庚○○○上訴意旨空言否認犯罪，徒陳詞指摘原判決失當，為無理由，應駁
    回其上訴。
五、原審就被告己○○、甲○○部分，以被告等所犯罪証明確，依法予以論科，固非
    無見，惟查：被告己○○所為，應構成刑法第一百六十九條第一項之誣告罪，原
    審認被告己○○所為與誣告罪要件不符而為其不另為無罪之諭知，顯有違誤；又
    被告己○○，並無証據証明有教唆甲○○偽証犯行，檢察官亦未認被告己○○有
    該行為而起訴，原審認被告係犯教唆偽証罪，亦有未洽；被告甲○○並無証據証
    明其與被告己○○共同偽造辛○○名義之「汽車買賣合約書」（如後述），原審
    認被告甲○○亦有該犯行，自有未合；本件被告己○○、甲○○上訴意旨均否認
    其等有前開犯行，徒陳詞指摘原判決失當，固均無理由，惟檢察官上訴意旨認被
    告己○○所為構成誣告罪，則為有理由，然原判決關於被告己○○、甲○○部分
    既有可議，自無可維持，應由本院將原判決關於被告己○○、甲○○部分予以撤
    銷改判，爰審酌被告己○○為求平反，不知依正常法律程序為之，竟虛構事實，
    偽造文書誣告他人犯罪，嚴重影響司法之公正性，復飾詞諉責，態度不佳，被告
    甲○○為己○○朋友，不思以正當方法幫助己○○平反，竟在己○○誣告他人案
    件中，為偽証，企圖影響司法裁判結果，所為手段均足取，及其等之犯罪動、目
    的、所生之損害及犯罪後態度等一切情狀，爰與原審同量處被告己○○有期徒刑
    五月，判處被告甲○○有期徒刑三月示懲。
六、卷附偽造之辛○○名義之「汽車買賣合約書」一份（附八十八年度偵字第一六０
    ０九號偵查卷第七十六頁證物袋），為被告己○○所有，供本件犯罪所用之物，
    爰依刑法第三十八條第一項第二款宣告沒收，至其上偽造之「辛○○」署押一枚
    、印文二枚，已因汽車買賣合約書之沒收而滅失，爰不另依刑法第二百十九條併
    予宣告沒收。另偽造之辛○○印章一枚，雖未扣案，惟亦證明業已滅失，爰依刑
    法第二百十九條規定宣告沒收。
七、公訴意旨另以：被告甲○○與被告己○○共同偽造「汽車買賣合約書」乙份，認
    其另涉有刑法第二百十條之偽造文書罪嫌云云，然查該情已為被告甲○○所堅詞
    否認，且該「汽車賣合約書」之內容及立契約人欄己○○、辛○○、甲○○之簽
    名均係被告己○○所書，業據被告己○○坦承在卷，雖被告己○○、甲○○均供
    稱該「汽車買賣合約書」中甲○○之印章為甲○○所親蓋者，然依前揭理由所論
    ，該「汽車買賣合約書」既非被告己○○於八十六年二月二十日，在公司辦公室
    內所書，而係其於詐欺、竊盜案件經本院判決確定後所另行偽造者，顯見被告己○○、甲○○所供該甲○○之印章，係甲○○於八十六年二月二十日，在己○○
    辦公室內所親蓋者，即屬無據，應係其等偽証所稱及為脫免刑責所陳，該「汽車
    買賣合約書」應係被告己○○所單獨偽造者，被告甲○○僅係在被告己○○誣告
    辛○○誣告、教唆偽証及戊○○偽証乙案中為証人，而就該案情有重要關係之事
    項為偽証而已，尚難認被告甲○○有與己○○共同偽造該辛○○名義之「汽車買
    賣契約書」，被告甲○○此部分犯罪，自屬不能証明，因公訴意旨認與有罪部分
    ，有裁判上一罪之牽連犯關係，爰不另為罪之諭知。
八、被告甲○○經合法傳喚無正當理由故不到庭，爰不待其陳述逕行判決。
九、據上論斷，應依刑事訴訟法第三百六十九條第一項前段、第三百六十四條、第三
    百六十八條、第三百七十一條、第二百九十九條第一項前段、刑法第一百六十八
    條、第一百六十九條第一項、第二百十條、第二百十六條、第二百十九條、第五
    十五條、第四十七條、第三十八條第一項第二款，判決如主文。
本案經檢察官張文政到庭執行職務。
中      華      民      國    九十一    年      八      月      十六    日
                              臺灣高等法院刑事第十六庭
                                  審判長法  官  許  增  男
                                        法  官  周  煙  平
                                        法  官  黃  鴻  昌
右正本證明與原本無異。
如不服本判決應於收受送達後十日內向本院提出上訴書狀，其未敘述上訴之理由者並
得於提起上訴後十日內向本院補提理由書（均須按他造當事人之人數附繕本）。
                                        書記官  黃  千  鶴
中      華      民      國    九十一    年      八      月      十六    日
附錄本案論罪科刑法條全文：
刑法第一百六十八條：
於執行審判職務之公署審判時或於檢查官偵查時，證人、鑑定人、通譯於案情有重要
關係之事項，供前或供後具結，而為虛偽陳述者，處七年以下有期徒刑。
刑法第一百六十九條：
意圖他人受刑事或懲戒處分，向該管公務員誣告者，處七年以下有期徒刑。
意圖他人受刑事或懲戒處分，而偽造、變造證據，或使用偽造、變造之證據者，亦同
。
刑法第二百一十條：
偽造、變造私文書，足以生損害於公眾或他人者，處五年以下有期徒刑。
刑法第二百一十六條：
行使第二百十條至第二百十五條之文書者，依偽造、變造文書或登載不實事項或使登
載不實事項之規定處斷。
附  表：
┌──┬─────────────────┬────┬─────────┐
│編號│物        品         名        稱 │ 數   量│ 所     有     人 │
├──┼─────────────────┼────┼─────────┤
│一  │中華人民共和國外商投資企業批准證書│ 十三張 │大陸南連公司      │
│    │及相關資料                        │        │                  │
├──┼─────────────────┼────┼─────────┤
│二  │大陸南京市交通、洗衣、食宿費用收據│ 十九張 │不詳              │
├──┼─────────────────┼────┼─────────┤
│三  │三月份應付票據明細表              │ 一張   │精純公司          │
├──┼─────────────────┼────┼─────────┤
│四  │威爾邦國際貿易有限公司報價單      │ 一張   │久民公司          │
├──┼─────────────────┼────┼─────────┤
│五  │進口報單                          │ 四張   │久民公司          │
├──┼─────────────────┼────┼─────────┤
│六  │立明汽車有限公司估價單            │ 一張   │不詳              │
├──┼─────────────────┼────┼─────────┤
│七  │船舶設計草圖                      │ 一張   │久民公司 │
├──┼─────────────────┼────┼─────────┤
│八  │前鎮廠試驗報告                    │ 一張   │久民公司          │
├──┼─────────────────┼────┼─────────┤
│九  │照片                              │ 一本   │大陸南連公司      │
├──┼─────────────────┼────┼─────────┤
│十  │信封                              │ 一個   │廢棄物，由庚○○○│
│    │                                  │        │先占取得          │
└──┴─────────────────┴────┴─────────┘
